【裁判字號】    95,交訴緝,2
【裁判日期】    951123
【裁判案由】    公共危險等
【裁判全文】
臺灣高雄地方法院刑事判決             95年度交訴緝字第2號
公  訴  人  臺灣高雄地方法院檢察署檢察官
被      告  戊○○
                    （另案於臺灣高雄監獄執行中）
上列被告因公共危險等案件，經檢察官提起公訴（93年度偵緝字
第1500號），本院判決如下：
    主  文
戊○○無罪。
    理  由
壹、程序方面
一、按被告以外之人於審判外之陳述雖不符前四條之規定，而經
    當事人於審判程序同意作為證據，法院審酌該言詞陳述或書
    面陳述作成時之情況，認為適當者，亦得為證據。當事人、
    代理人或辯護人於法院調查證據時，知有第159 條第1 項不
    得為證據之情形，而未於言詞辯論終結前聲明異議，視為有
    前項之同意，刑事訴訟法第159 條之5 定有明文。
二、查本件被告犯罪事實之證據方法，詳如起訴書及本院卷內所
    引之證據，詳如：1 、道路交通事故現場圖。2 、道路交通
    事故調查報告表（一）、（二）。3 、高雄市政府警察局交
    通大隊事故談話紀錄表。4 、健仁醫院93年2 月1 日丙○○
    診斷證明書（乙種）。5 、車籍作業系統—查詢認可資料。
    6 、車禍肇事逃逸相片8 張。7 、高雄市政府警察局楠梓分
    局翠屏派出所偵查「丙○○遭車禍傷害對方肇事逃逸」現場
    訪查紀錄表2 份。8 、車禍處理登記（備忘）簿。9 、高雄
    縣政府警察局岡山分局高縣岡警偵字第0950001033號函。10
    、證人即告訴人丙○○之警、偵訊筆錄。11、證人即員警葉
    紋榮、張孝華、溫健福之偵訊筆錄。12、證人乙○○、丁○○之偵訊筆錄。13、高雄市政府警察局勤務指揮中心受理各
    類案件紀錄表16張。14、高雄縣政府警察局高縣警勤字第09
    50041351號函暨檢附93年1 月25日18時至21時之所有車禍報
    案及處理紀錄資料等，被告未於言詞辯論終結前聲明異議，
    並當庭表示沒有意見（見本院卷第138 至142 頁），是本院
    審酌該言詞陳述或書面陳述作成時之情況，認為適當，自得
    採為證據，合行敘明。
貳、實體方面
一、公訴意旨略以：被告戊○○前於民國87年間因詐欺案件，經
    臺灣高雄地方法院判處有期徒刑1 年2 月確定，並於89年2
    月1 日執行完畢。詎仍不知戒慎於民國93年1 月25日下午6
    時45分許，駕駛車牌號碼XQ- 9112號自用小客車，沿高雄市
    楠梓區○○路由西往東方向行駛，途經該路與德惠街口，不
    慎追擊前方在該處路口停等紅燈由乙○○（未受有傷害）駕
    駛車牌號碼YK- 9538號自用小客車，該自用小客車再追撞其
    前方由丁○○（未受有傷害）所駕駛車牌號碼Y4-777號自用
    小客車，戊○○下車查看後，旋即乘隙上車駕車逃離現場，
    途經高雄市○○區○○路266 號前慢車道，竟因倉皇逃逸未
    及注意車前狀況，而追撞丙○○所騎乘車牌號碼YWW-868 輕
    型機車，致丙○○人車倒地，受有頭部外傷併左上眼臉血腫
    、鼻子裂傷、上下唇裂傷、四肢多處挫擦傷等傷害，詎戊○○肇事後竟未下車處理，旋即駕車逃離現場，旋即駕車逃離
    現場，嗣因行經路人記下車號，報警循線始知上情，因認被
    告涉犯刑法第185 條之4 之肇事逃逸罪及同法第284 條第1
    項前段之過失傷害罪嫌。
二、按被告未經審判證明有罪確定前，推定其為無罪；犯罪事實
    ，應依證據認定之，無證據不得認定犯罪事實。又不能證明
    被告犯罪者，應諭知無罪之判決，刑事訴訟法第154 條、第
    301 條第1 項分別定有明文。次按，認定犯罪事實所憑之證
    據，雖不以直接證據為限，間接證據亦包括在內，然而無論
    直接證據或間接證據，其為訴訟上之證明，須於通常一般人
    均不致有所懷疑，而得確信其為真實之程度者，始得據為有
    罪之認定，倘其證明尚未達到此一程度，而有合理之懷疑存
    在時，即難遽採為不利被告之認定，最高法院著有76年臺上
    字第4986號判例可資參照。又依刑事訴訟法第161 條第1 項
    規定，檢察官就被告犯罪事實，應負舉證責任，並指出證明
    之方法。因此，檢察官對於起訴之犯罪事實，應負提出證據
    及說服之實質舉證責任。倘其所提出之證據，不足為被告有
    罪之積極證明，或其指出證明之方法，無從說服法院以形成
    被告有罪之心證，基於無罪推定之原則，自應為被告無罪判
    決之諭知，最高法院亦著有92年臺上字第128 號判例可參。
三、公訴人認被告涉有前揭犯行，係以1 、告訴人丙○○之指訴
    。2 、證人乙○○、丁○○於偵查中之證述。3 、證人葉紋
    榮、張孝華、溫健福於偵查中之證述。4 、道路交通事故現
    場圖、道路交通事故調查報告表（一）、（二）、高雄市政
    府警察局交通大隊事故談話紀錄表。5、健仁醫院93年2 月1
    日丙○○診斷證明書（乙種）。6 、車籍作業系統—查詢認
    可資料。7 、車禍肇事逃逸相片8 張。8 、高雄市政府警察
    局勤務指揮中心受理各類案件紀錄表16張。9 、高雄縣政府
    警察局高縣警勤字第0950041351號函暨檢附93年1 月25日18
    時至21時之所有車禍報案及處理紀錄等證據資料，為其論斷
    之依據。訊據被告戊○○堅決否認有何公訴人所指過失傷害
    及肇事逃逸犯行，辯稱：案發當天晚上8 時10分許，伊在高
    雄縣燕巢鄉○○路附近撞到停在路邊的3 台車，伊當晚就賠
    償給對方了，岡山分局的巡邏員警也有到現場，但伊跟警察
    說我們私下賠償就好了，後來警察就走了，所以沒有報警及
    報案的資料，伊也有叫綽號「阿順」之友人拿現金新臺幣（
    下同）25,000元到現場借伊處理賠償事宜，3 台車都與對方
    和解了，但都沒有立和解書，伊當天沒有行經高雄市○○區
    ○○路，也沒有在德民路上發生車禍，本件車禍與伊無關，
    伊並無肇事逃逸與過失傷害犯行等語。
四、經查：
(一)本件告訴人丙○○有於前揭時、地，騎乘機車與自小客車發
    生擦撞，因而受有頭部外傷併左上眼臉血腫、鼻子裂傷、上
    下唇裂傷、四肢多處挫擦傷等傷害，迭經告訴人於警詢及偵
    查中指訴明確，並有道路交通事故現場圖、道路交通事故調
    查報告表（一）、（二）、高雄市政府警察局交通大隊事故
    談話紀錄表、健仁醫院93年2 月1 日丙○○診斷證明書（乙
    種）各1 份、車禍肇事逃逸相片8 張在卷可資佐證（見93年
    度偵緝字第8477號卷第4 至8 、11、20至23頁），此部分事
    實應堪認定。
(二)證人即告訴人丙○○於警詢及偵訊中均陳稱：案發當天伊沒
    有看到肇事車輛，伊在德民路被撞後約30秒才清醒，伊只有
    看到車燈，只有外勞看到本件車禍，伊無法提供該名外勞的
    資料，可能找不到目擊證人，上開地點的斜對面有商家，但
    因馬路太大，商家可能沒看到等語（見93年度偵字第8477號
    卷第3 頁、93年度偵緝字第1500號卷第25、36、66頁），又
    參以證人即現場處理之員警葉紋榮於檢察事務官偵訊時供稱
    ：當天伊是備差，由巡邏員警張孝華、溫健福轉述距離丙○○被撞約250 公尺不遠處，也有發生小車禍，丙○○說外勞
    告訴他的車牌號碼是SQ-9112 號，但是查詢後沒有該車牌號
    碼，伊與張孝華、溫健福商討後認為可能是諧音XQ-9112 號
    ，是白色喜美的車，在5 點多以後，我們有去高雄市○○○
    路268 號12樓之17號查訪車主，管理員說車主沒有住在那裡
    ，伊有去地下室1 、2 樓找，也沒有找到等語（見93年度偵
    緝字第1500號卷第42頁），足見證人丙○○未親眼目睹肇事
    者，僅係聽聞外勞之轉述而認定肇事車輛之車牌號碼為SQ-9
    112 號，且員警亦查無車牌號碼為SQ-9112 號之車輛，僅係
    依據SQ-9112 號車牌號碼逕自猜測諧音應為XQ-9112 號之車
    牌號碼，而追查到被告所有之上開車輛，然員警於肇事當天
    無法就被告所駕駛之上開自小客車拍照採證，且告訴人丙○○於上開時、地與他人發生車禍之際，亦查無目擊證人在場
    目睹車禍發生經過，此有高雄市政府警察局楠梓分局翠屏派
    出所偵查「丙○○遭車禍傷害對方肇事逃逸」現場訪查紀錄
    表2 份在卷可稽（見93年度偵緝字第1500號卷第29、30頁）
    ，是本件真正擦撞告訴人所騎乘機車之車輛，是否為被告所
    有之車牌號碼XQ-9112 號自小客車，尚非無疑，公訴人所舉
    上開道路交通事故現場圖、道路交通事故調查報告表（一）
    、（二）、高雄市政府警察局交通大隊事故談話紀錄表、健
    仁醫院93年2 月1 日丙○○診斷證明書（乙種）各1 份、車
    禍肇事逃逸相片8 張等證據，僅足證明本件車禍發生後之車
    損、告訴人受傷之狀況，尚難據以認定被告即為肇事逃逸之
    人。
(三)又證人乙○○於偵訊時到庭具結證稱：伊停在德民路等紅燈
    ，後來有車子撞到伊的車，伊準備開車門時，肇事者就將車
    子開走了，肇事者的車子是銀灰色，車牌號碼是XQ-9112 號
    等語（見93年度偵緝字第1500號卷第65、66頁），復於本院
    審理時改口證稱：93年1 月25日晚上伊在德民路上等紅燈，
    伊聽到車子後面碰一聲，伊的車子就往前推，伊就撞到前面
    黃色的計程車，伊和計程車司機（即丁○○）都有下來看，
    那時天色灰暗，那輛車子是銀灰色的，是什麼廠牌的，伊沒
    有印象，肇事者叫我們一起把車子開到旁邊，我們就上車把
    車子移動，然後肇事者就趁隙把車子開走了，伊不記得肇事
    者的車牌號碼，當庭之被告和肇事者長得一半一半的像，伊
    當時沒有和肇事者做太多的對話，也沒有記車牌號碼等語（
    見本院卷第55、56頁），觀諸證人乙○○就是否知悉肇事者
    車輛之車牌號碼之證述前後顯不一致，證詞反覆，是否可採
    ，已非無疑，自無從僅以其證述內容，逕為不利於被告之認
    定。
(四)另證人丁○○雖於偵訊時具結證稱：伊當時開計程車在德民
    路等紅綠燈，伊先聽到緊急煞車，接下來聽到撞擊聲後，伊
    的車就被撞了，伊下車叫肇事者不要移動現場，肇事者說要
    賠償不要通知交通警察，後來他就倒車逆向開走了，伊記得
    肇事者的車號，也有向警察說，是銀灰色喜美的車等語（見
    93年度偵緝字第1500號卷第65頁），復參酌證人即現場處理
    之員警張孝華於偵訊時具結證稱：93年1 月25日伊巡邏時，
    警網通報德民路有發生車禍，伊到現場時看到機車騎士（即
    丙○○）倒在地上，機車騎士轉述外籍人士所說的車牌號碼
    ，機車騎士並沒有向伊說明發生車禍之相關情形，也沒有說
    肇事車輛之顏色為何等語（見93年度偵緝字第1500號卷第50
    頁），證人即現場處理處理之員警溫健福於偵訊時結證稱：
    我們接獲通報去德民路現場處理自小客車撞到機車之事，後
    來又接到自小客車發生車禍，肇事車輛之車牌號碼為XQ-911
    2 號，當天我們有去查肇事車主但未尋獲，被害人說肇事車
    輛是三陽喜美車等語（見93年度偵緝字第1500號卷第51頁）
    ，由上可知，員警係依該真實姓名年籍均不詳之外籍人士之
    轉述即依據諧音遽認本件肇事車輛即為被告所駕駛之車牌號
    碼XQ -9112號，而證人丁○○所記下之車牌號碼，是否確係
    肇事車輛之車牌號碼，其所證述之內容攸關本案犯罪事實之
    存否，然此一重要證人既無法出現於公判庭，由當事人雙方
    （檢察官與被告）及法院透過交互詰問及直接審理以發現真
    實，因之被告所有之上開自小客車，是否即為本件車禍事故
    之肇事車輛，實難加以確認。
(五)再者，證人即汽車快速保養廠之負責人己○○於本院審理時
    到庭證稱：被告於2 、3 年前的農曆大年初四晚上8 點多，
    在高雄縣燕巢鄉○○路附近發生車禍，被告打電話給伊，要
    伊過去幫忙處理，在南二高下靠近觀音山之道路，不知道該
    處詳細的地址，被告的車子前面都毀損，別人的車子，1 台
    是小貨車載卡多後面撞壞了，另外1 台大貨車左後燈撞壞，
    還有一個卡拉ＯＫ的招牌撞壞，被告的車子跟電線桿撞在一
    起，招牌賠償新臺幣4,500 元，載卡多賠償3,500 元，大貨
    車賠償2,000 多元，伊叫吊車把被告的車載到伊的保養廠去
    ，伊就載被告到伊乾媽家去，伊到現場時有看到岡山分局的
    警車，伊有告訴警察，伊都幫忙處理好了，所以警察沒有做
    任何記錄就走了，該自小客車係向伊買的，除了本件車禍外
    ，沒有其他因為車子受損的情形來找伊修理，該車已經報廢
    了，車牌也已繳回監理站，伊並沒有留存該車的照片等語（
    見本院卷第58至60頁），又參之證人洪思婷於該次本院審理
    時到庭證稱：大約於2 年前過年期間晚上8 點多，伊在被告
    之女兒家吃飯，被告有打電話給他女兒，叫我們開車到高雄
    縣燕巢鄉○○路附近載他，伊到現場時，己○○已經先到了
    ，伊有告訴被告要去醫院，但被告不願意去，己○○就載被
    告到伊姑姑（即己○○之乾媽）家等語（見本院卷第61頁）
    互核上開證人所言，渠等證述情節亦大致相符，再衡以證人
    己○○、洪思婷與被告、告訴人等間宿無怨隙，當無甘冒偽
    證罪責，杜撰事實偏頗任何一方之理，堪信證人己○○、洪
    思婷之證詞應屬可採，益徵被告上開辯解，應非虛佞不實。
(六) 綜上，本件依卷存證據及交互詰問之結果，既無從確認被
     告之上開自小客車為本件車禍事故之肇事車輛，而本件復
     有上開有利被告之事證存在，自無從率與推認被告涉有何
     過失傷害或肇事逃逸之犯行。
五、綜上所述，本件公訴人認被告涉嫌前揭犯行所憑之證據，尚
    未達於通常一般之人均不致有所懷疑，而得確信其為真實之
    程度，依刑事訴訟制度「倘有懷疑，即從被告之利益為解釋
    」、「被告應被推定為無罪」之原則，即難據以為被告不利
    之認定。此外，復查無其他積極證據，足資認定被告有何肇
    事逃逸犯行，自屬不能證明被告犯罪，依首開說明，自應為
    被告無罪之諭知。
據上論斷，應依刑事訴訟法第301 條第1 項，判決如主文。
本案經檢察官甲○○到庭執行職務。
中    華    民    國    95    年    11    月    23    日
                  刑事第三庭  審判長法  官  田平安
                                    法  官  施添寶
                                    法  官  錢衍蓁
以上正本證明與原本無異。
如不服本判決，應於收受送達後10日內向本院提出上訴書狀。
中    華    民    國    95    年    11    月    23    日
                                    書記官  周美


司法院資訊處製作；財團法人民間司法改革基金會備份。
